【裁判字號】    95,交聲更,3
【裁判日期】    950511
【裁判案由】    違反道路交通管理處罰條例聲明異議
【裁判全文】
臺灣桃園地方法院刑事交通事件裁定    95年度交聲更字第3號
原處分機關  交通部公路總局新竹區監理所中壢監理站
異  議  人
即受處分人  甲○○
上列受處分人因違反道路交通管理處罰條例案件，對於原處分機
關交通部公路總局新竹區監理所中壢監理站九十四年十一月八日
所為裁決（壢監裁字第裁五三─ＤＡ0000000號）聲明異
議，本院裁定如下：
    主  文
原處分撤銷。
甲○○汽車駕駛人，在設有禁止臨時停車標線處所停車，處罰鍰
新臺幣玖佰元。
    理  由
一、原處分意旨略以：本件異議人即受處分人（下稱異議人）甲
    ○○於民國九十四年八月十九日上午十時八分許，駕駛車牌
    號碼為三九一二－ＫＧ號自用小客車，行經桃園縣平鎮市○
    ○路、環南路路口時，在該處劃有紅線禁止臨時停車處所停
    車，應依道路交通管理處罰條例第五十六條第一項第一款規
    定裁處異議人罰鍰新台幣（下同）一千二百元。
二、異議意旨略以：異議人於九十四年八月十九日上午十時八分
    許，駕駛車牌號碼為三九一二－ＦＫ號自用小客車，行經桃
    園縣平鎮市○○路○段、環南路路口時，因交通號誌轉為紅
    燈，一時間煞車過猛，導致置於車內之寶特瓶、筆記本、電
    話等物掉落於車內，恰好卡住煞車版和加油器的中間，異議
    人為免擋住後面車輛通行，才慢慢滑至劃有紅線之路旁檢拾
    上開物品，惟待異議人撿完上開物品正欲離去之際（時間不
    到二分鐘），即為排在異議人後方約五至六臺位子警車上之
    警員下車拍照，異議人並非故意將車停在禁止臨時停車的處
    所云云。
三、按汽車駕駛人在禁止臨時停車處所停車者，處新臺幣（下同
    ）六百元以上一千二百元以下罰鍰，道路交通管理處罰條例
    第五十六條第一項第一款亦分別定有明文。又若禁止臨時停
    車線為紅色實線，則是用以指示禁止臨時停車路段，道路交
    通標誌標線號誌設置規則第一百六十九條第一、二項規定參
    照。
四、異議人對於其所駕駛之三九一二－ＦＫ號自用小客車，於上
    開時、地因停於劃有紅線之禁止臨時停車處所，而遭警照相
    舉發之事實並不否認，核與證人即員警曾江林所述相符，並
    有採證照片一幀在卷可稽，此部分違規事實已堪認定。而異
    議人雖以：其因紅燈緊急煞車，導致車內的保特瓶、筆記本
    、電話掉下，剛好卡住煞車板及加油器中間，其將車子滑到
    路旁撿東西，而警察拍照時其已撿完東西，故照片上還可以
    看到伊的手，伊並非故意將車停在前開處所等語置辯，本院
    經查：
  (一)按行政罰旨在確保一定行政作用秩序之維持或法所企求公益
    目的之達成，並非基於倫理立場，針對行為人主觀上之惡性
    ，施予非難譴責，此觀之行政罰並不區分行為人主觀上係出
    於故意或過失而異其處罰之標準自明，再按司法院大法官會
    議釋字第二七五號解釋亦認「人民違反法律上之義務而應受
    行政罰之行為，法律無特別規定時，雖不以出於故意為必要
    ，仍須以過失為其責任條件。但應受行政罰之行為，僅須違
    反禁止規定或作為義務，而不以發生損害或危險為其要件者
    ，推定為有過失，於行為人不能舉證證明自己無過失時，即
    應受處罰。」，職是行為人僅需單純有違反法律所明定之禁
    止或作為義務者，又不能舉證證明自己無過失時，即應受處
    罰。是異議人雖辯稱其非故意將其所駕駛之車輛停在劃有紅
    線之禁止臨時停車處所，然駕駛人駕駛時，本應隨時注意前
    方交通號誌之變換，並隨時調整行車速度以因應前方路況施
    以相當之觀察，對於位於正前方即將通過之路口，其燈號為
    何，綠燈或黃燈將會再持續多久等情，實不致毫無所知，是
    苟異議人對前情加以注意，自可預測於行經路口時恐遇燈號
    轉換而減速應變，不致有如異議人所稱因紅燈而煞車不及導
    致車內物品掉落，而卡在煞車版、加油器中間致車輛動彈不
    得之情形，且本件違規地點平鎮市○○路、環南路路口各方
    向號誌轉換時，黃燈時間均為三秒乙節，有桃園縣政府交通
    局九十四年十二月二十七日桃交工字第○九四○○三三七七
    ○號函在卷可稽，益徵異議人駕駛前揭車輛於停止於停止線
    時，應有充分反應時間進行緩煞，再者異議人應注意且能注
    意預見停煞過猛，車內未固定之寶特瓶、筆記本、電話等物
    ，隨時可能掉落而生行車危險，從而，異議人緊急停煞致車
    內物品掉落在地是有過失，則異議人縱非故意將前開車輛停
    於禁止臨時停車處所，然其前因既係可歸責，異議人即應就
    其違規停車之行為負責，是逵之前揭說明，異議人此部分所
    辯不可採。
  (二)至異議人另以其於撿完掉落物品到為警拍照舉發之間不到二
    分鐘等置辯，然所謂「臨時停車」及「停車」，依道路交通
    管理處罰條例第三條第九款及第十款之規定，分別係指車輛
    因上、下人、客，裝卸物品，其引擎未熄火，停止時間未滿
    三分鐘，保持立即行駛之狀態；及指車輛停放於道路兩側或
    停車場所，而不立即行駛者。是異議人既陳稱斯時係為了撿
    拾掉落在加油版及加油器中間的寶特瓶、筆記本、電話等物
    ，且沒有撿起車內掉落之物時，車子因沒有辦法踩油門，而
    無法正常駕駛，則該車輛並非因上、下人、客，裝卸物品而
    停車，且未保持立即行駛之狀態，其應係「停車」而非「臨
    時停車」，是異議人在劃設有紅實線路段禁止臨時停車處所
    停車而非臨時停車甚明，異議人前開所辯並不足採。
  (三)綜上，原處分機關以異議人有「汽車駕駛人停車時，在禁止
    臨時停車處所停車」之違規裁處，於法循屬有據，然因本件
    違規事實由員警檢附相片逕行舉發汽車所有人廖金蓮後，經
    廖金蓮陳述真正駕駛人為甲○○後，由原處分機關以壢監裁
    字第裁五三－ＤＡ三二四○一八號裁決書，裁處甲○○最高
    罰鍰即一千二百元，而使異議人喪失於法定期限內繳納最低
    罰鍰之利益，就此部分即難認為適法。
五、綜上所述，異議人所辯雖非可採，異議人有「在設有禁止臨
    時停車標線處所停車」，應依道路交通管理處罰條例第五十
    六條第一款規定為裁罰。原處分機關認定異議人在設有禁止
    臨時停車處所停車，依道路交通管理處罰條例第五十六條第
    一項第一款之規定，以壢監裁字第裁五三－ＤＡ00000
    00號裁決書裁處異議人罰鍰一千二百元，尚有違誤，異議
    人此部分異議雖無理由，惟原處分既有違法，自應由本院撤
    銷原處分，爰依道路交通管理處罰條例第五十六條第一款及
    違反到路交通管理事件統一裁罰基準及處理細則之規定，自
    為裁定如主文第二項所示。
據上論斷，應依道路交通管理處罰條例第八十七條第二項，道路
交通案件處理辦法第二十條前段，裁定如主文。
中    華    民    國    95    年    5     月    11    日
                臺灣桃園地方法院交通法庭
                          法  官  柯姿佐
以上正本證明與原本無異。
如不服本裁定，應於裁定送達後5 日內向本院提出抗告狀。
                          書記官  蔡紫凌
中    華    民    國    95    年    5     月    15    日


司法院資訊處製作；財團法人民間司法改革基金會備份。
